臺灣臺北地方法院民事判決　　　　　　 96年度重訴字第725號
原　　　告　彰化商業銀行股份有限公司
法定代理人　甲○○
訴訟代理人　乙○○
被　　　告　日軒貿易有限公司
法定代理人　丁○○
訴訟代理人　丙○○
被　　　告　丁○○
　　　　　　己○○
　　　　　　庚○○
　　　　　　戊○○
　　　　　　　　　　　　號
上　一　人
訴訟代理人　袁震天律師
　　　　　　王憲勳律師
當事人間請求清償借款事件，本院於中華民國96年8月8日言詞辯
論終結，判決如下：
    主      文
被告應連帶給付原告美金玖萬元及附表編號一所示之利息及違約
金。
被告日軒貿易有限公司、丁○○、己○○、庚○○應連帶給付原
告美金陸拾伍萬伍仟捌佰捌拾玖元柒角及附表編號二至九所示之
利息及違約金。
原告其餘之訴駁回。
訴訟費用由被告連帶負擔新臺幣貳萬柒仟柒佰玖拾元、被告日軒
貿易有限公司、丁○○、己○○、庚○○連帶負擔新臺幣貳拾萬
仟柒佰玖拾肆元。
    事實及理由
甲、程序部分：
    一按當事人喪失訴訟能力或法定代理人死亡或其代理權消滅
      者，訴訟程序在有法定代理人或取得訴訟能力之本人，承
　　　受其訴訟以前當然停止；聲明承受訴訟，應提出書狀於受
　　　訴法院，由法院送達於他造。民事訴訟法第170條、176條
      分別定有明文。原告彰化商業銀行股份有限公司之法定代
      理人原為張伯欣，嗣於本件繫屬中變更為甲○○，原告於
      96年6月27日具狀聲明由甲○○承受訴訟，依法並無不合
      ，應予准許。
    二被告丁○○、己○○、庚○○均未於言詞辯論期日到場，
      核無民事訴訟法第386條所列各款情形，爰依原告之聲請
      ，由其一造辯論而為判決。
乙、實體部分：
    一原告起訴主張：被告丁○○、己○○、庚○○及訴外人陳
      秀琴於民國95年6月8日簽訂保證書，向原告保證被告日軒
      貿易有限公司（下稱日軒公司）對原告（包括總行及所屬
      各分支機構）現在（含過去所負，現在尚未清償）及將來
      對原告所負借款、票據、墊款、透支、保證、損害賠償及
      其他債務以本金新臺幣（如未特別標示下同）4千萬元為
      限額，願負連帶清償責任。被告日軒公司於同日與原告簽
      訂進口物資融資契約，約定在美金80萬元或等值之他種外
      幣範圍內，供其在契約約定期間內向國外採購物資，申請
      開發信用狀融墊或借款等循環使用。嗣被告日軒公司即於
      95年8月起，依據上開契約，陸續向原告申請開發遠期信
      用狀，明細詳如附表所示，約定遲延清償時，應給付遲延
      利息及違約金，其遲延利息按原告銀行到期日當天新臺幣
      放款基準利率加3.5%與原告銀行外匯授信牌告利率比較孰
      高為準，並自遲延之日起6個月內按上開約定利率10%，超
      過6個月以上者按上開約定利率20%計付違約金，利息、遲
      延利息、違約金及其他有關費用均依償還當日原告銀行掛
      牌賣出匯率折算新臺幣繳付或自有外匯繳付。詎上開借款
      部分已屆期，迭經催討仍未獲清償，依授信約定書第6條
      第1款約定，全部借款應視為全部到期，尚積欠本金美金
      745,889.7元，被告戊○○為訴外人陳秀琴之繼承人，依
      繼承之法律關係，自應與被告丁○○、己○○、庚○○為
      本件之連帶保證人，應負連帶清償責任，迭經催討無效，
      為此提起本件訴訟等情。並聲明：被告應連帶給付原告美
      金745,889.7元及如附表所示之利息及違約金。
    二被告答辯意旨：
      (一)日軒公司部分：被告與原告數十年來的往來都很正常，
        本次係因受力霸事件影響，客戶之一嘉新食品開的支票
        跳票，被倒了300多萬元，使被告公司資金陷入惡化而
        無力支付等情。並聲明：原告之訴駁回。
      (二)戊○○部分：本件保證契約係屬最高限額保證契約，依
        原告所提之遠期信用狀明細表所示，日軒公司於附表所
        示之九次借款中，僅第一次借款債權係於訴外人陳秀琴
        95年9月3日死亡前成立，陳秀琴死亡後，最高限額保證
        契約即歸於消滅，則其餘八次借款債權，自不在被告繼
        承之範圍，原告請求被告連帶清償該八次借款，洵無理
        由等語。並聲明：原告之訴駁回。
      (二)被告丁○○、己○○、庚○○均未於言詞辯論期日到場
        ，亦未提出書狀作何聲明或陳述。
    三得心證之理由：
      (一)經查，原告主張被告日軒公司於95年6月邀同被告丁○○、己○○、庚○○及訴外人陳秀琴為連帶保證人，簽
        訂最高限額4千萬元之保證書，日軒公司並於95年6月與
        原告簽訂進口物資融資契約，自同年8月起依約向原告
        申請開發遠期信用狀，動用時間、金額及尚欠款項均如
        附表所示等事實，業據其據出保證書、授信約定書、進
        口物資融契約書、開發信用狀申請書、進口單據到單通
        知書兼到期日通知書、原告基準放款利率表、授信利率
        表、放款帳戶一覽表暨往來明細查詢為證，並為日軒公
        司及戊○○所不爭執，被告丁○○、己○○、庚○○已
        於相當時期受合法之通知，於言詞辯論期日不到場，亦
        未提出準備書狀爭執，依民事訴訟法第280條第3項、第
        1項之規定，視同渠等自認，是原告上開主張，應堪信
        為真實。日軒公司雖辯稱戊○○失蹤，無法辦理繼承，
        且受嘉新食品公司倒帳300萬餘元，故無力清償云云，
        並非得以對抗原告請求之事實，其所辯並不足採。
      (二)次按保證人與債權人約定就債權人與主債務人間所生一
     　 定債之關係範圍內之不特定債務，預定最高限額，由保
        證人保證之契約，學說上稱為最高限額保證，此種保證
        ，除訂約時已發生之債權外，即將來發生之債權，在約
        定限額之範圍內，亦為保證契約效力所及，而保證人死
        亡後，已不得再為權利義務之主體，保證人死亡前已發
        生之債務，在約定限度之範圍內，固應由其繼承人承受
        ，負連帶償還責任；惟保證人死亡後始發生之債務，則
        不在其繼承人繼承之範圍 (最高法院81年度台上字第10
        11號、93年度台上字第1113號判決意旨參照)。本件訴
        外人陳秀琴於95年9月3日死亡，被告戊○○為其唯一繼
        承人有戶籍謄本、臺灣桃園地方法院檢察署相驗屍體證
        明書在卷可查。戊○○辯稱於陳秀琴死亡之債務，即如
        附表編號1所示，始為保證效力所及，陳秀琴死亡後，
        所發生之債務，並非得由其繼承承擔等語，按諸上揭規
        定，應屬可採。原告雖主張除非戊○○拋棄或終止保證
        契約之意思表示，其仍應繼承負責云云，按遺產繼承，
　　　　應以繼承開始時被繼承人之權利義務狀態為準，倘繼承
　　　　開始時，被保證人尚未發生具體而確定之債務，則自不
        在其繼承人繼承範圍之內，原告上開主張，並非可採。
      (三)從而，原告依消費借貸及連帶保證契約關係，請求被告
        連帶給付美金9萬元及附表編號1所示之利息及違約金，
        被告日軒貿易有限公司、丁○○、己○○、庚○○連帶
        給付美金655,889.7元及附表編號2至9所示之利息及違
        約金，為有理由，應予准許，超過上開請求部分（即請
        求戊○○給付附表編號2至9所示之本金、利息及違約金
        部分)，為無理由，不應予准許，爰判決如主文第1項至
        第3項所示。
據上論結，本件原告之訴為一部有理由，一部無理由，依民事訴
訟法第385條第1項前段、第79條、第85條第2項、第87條第1項，
判決如主文。
中　　華　　民　　國　　96　　年　　8 　　月　　23　　日
                  民事第四庭    法  官  劉坤典
以上為正本係照原本作成
如對本判決上訴須於判決送達後20日內向本院提出上訴狀
中　　華　　民　　國　　96　　年　　8 　　月　　23　　日
                                書記官  楊勝欽
附表：遠期信用狀明細    （單位：美金/元）
┌──────┬──────┬──────┬──────┬──────┬──────┬──────┬──────┬──────┬──────┬─────┐
│ 編      號 │     1      │     2      │      3     │     4      │     5      │     6      │     7      │     8      │     9      │ 合     計│
├─┬────┼──────┼──────┼──────┼──────┼──────┼──────┼──────┼──────┼──────┼─────┤
│信│號碼    │6AQQH0000000│6AQQH0000000│6AQQH0000000│6AQQH0000000│6AQQH0000000│6AQQH0000000│6AQQH0000000│6AQQH0000000│6AQQH0000000│          │
│用│        │-502        │-502        │-502        │-502        │-502        │-502        │-502        │-502        │-502        │          │
│狀├────┼──────┼──────┼──────┼──────┼──────┼──────┼──────┼──────┼──────┤          │
│明│開狀日期│  95.08.22  │  95.09.07  │  95.09.07  │  95.10.19  │  95.11.21  │  95.11.24  │  95.11.21  │  95.11.03  │  95.11.03  │          │
│細├────┼──────┼──────┼──────┼──────┼──────┼──────┼──────┼──────┼──────┤          │
│  │開狀金額│  100,000   │  100,000   │  100,000   │  100,000   │  100,000   │  100,000   │  100,000   │   88,200   │   49,500   │          │
├─┼────┼──────┼──────┼──────┼──────┼──────┼──────┼──────┼──────┼──────┤          │
│單│押匯日  │  95.08.28  │  95.09.15  │  95.09.15  │  95.10.26  │  95.11.28  │  95.11.30  │  95.11.28  │  95.12.01  │  95.12.05  │          │
│據├────┼──────┼──────┼──────┼──────┼──────┼──────┼──────┼──────┼──────┤          │
│到│到期日  │  96.01.25  │  96.02.12  │  96.02.12  │  96.03.25  │  96.04.27  │  96.04.29  │  96.04.27  │  96.04.30  │  96.05.04  │          │
│達├────┼──────┼──────┼──────┼──────┼──────┼──────┼──────┼──────┼──────┤          │
│通│押匯金額│  100,000   │  100,000   │  100,000   │  100,000   │  100,000   │  100,000   │  100,000   │   86,436   │   51,262   │          │
│知├────┼──────┼──────┼──────┼──────┼──────┼──────┼──────┼──────┼──────┤          │
│明│自備金額│   10,000   │   10,000   │   10,000   │   10,000   │   10,000   │   10,000   │   10,000   │   8,643.6  │    4,950   │          │
│細├────┼──────┼──────┼──────┼──────┼──────┼──────┼──────┼──────┼──────┼─────┤
│  │墊款金額│   90,000   │   90,000   │   90,000   │   90,000   │   90,000   │   90,000   │   90,000   │   77,792.4 │   46,312.2 │745,889.7 │
├─┴────┼──────┼──────┼──────┼──────┼──────┼──────┼──────┼──────┼──────┼─────┤
│  清償金額  │     0      │     0      │   8,214.9  │     0      │     0      │     0      │     0      │     0      │     0      │          │
├──────┼──────┼──────┼──────┼──────┼──────┼──────┼──────┼──────┼──────┤          │
│  結欠金額  │   90,000   │   90,000   │   81,785.1 │   90,000   │   90,000   │   90,000   │   90,000   │   77,792.4 │   46,312.2 │          │
├──────┼──────┼──────┼──────┼──────┼──────┼──────┼──────┼──────┼──────┤          │
│利息計算期間│(一)自95年8月2│(一)自95年9月1│自96年2月26 │(一)自95年10月│(一)自95年11月│(一)自95年11月│(一)自95年11月│(一)自95年12月│(一)自95年12月│          │
│及利率      │8日起至96年1│5日起至96年2│日起至清償日│26日起至96年│28日起至96年│30日起至96年│28日起至96年│1日起至96年4│5日起至96年5│          │
│            │月25日止，按│月12日止，按│止，按年息  │3月25日止， │4月27日止， │4月29日止， │4月27日止， │月30日止，按│月4日止，按 │          │
│            │年息8.7%計算│年息8.7%計算│9.15%計算。 │按年息8.65% │按年息8.65% │按年息8.65% │按年息8.65% │年息8.65%計 │年息9.15%計 │          │
│            │。          │。          │            │計算。      │計算。      │計算。      │計算。      │算。        │算。        │          │
│            ├──────┼──────┤            ├──────┼──────┼──────┼──────┼──────┼──────┤          │
│            │(二)自96年1月2│(二)自96年2月1│            │(二)自96年3月2│(二)自96年4月2│(二)自96年4月3│(二)自96年4月2│(二)自96年5月1│(二)自96年5月5│          │
│            │6日起至清償 │3日起至清償 │            │6日起至清償 │8日起至清償 │0日起至清償 │8日起至清償 │日起至清償日│日起至清償日│          │
│            │日止，按年息│日止，按年息│            │日止，按年息│日止，按年息│日止，按年息│日止，按年息│止，按年息  │止，按年息9.│          │
│            │9.15%計算。 │9.15%計算。 │            │9.15%計算。 │9.15%計算。 │9.15%計算。 │9.15%計算。 │9.15%計算。 │15%計算。   │          │
├──────┼──────┼──────┼──────┼──────┼──────┼──────┼──────┼──────┼──────┤          │
│違約金計算期│自96年1月26 │自96年2月13 │自96年2月26 │自96年3月26 │自96年4月28 │自96年4月30 │自96年4月28 │自96年5月1日│自96年5月5日│          │
│間及利率    │日起至清償日│日起至清償日│日起至清償日│日起至清償日│日起至清償日│日起至清償日│日起至清償日│起至清償日止│起至清償日止│          │
│            │止，其逾期6 │止，其逾期6 │止，其逾期6 │止，其逾期6 │止，其逾期6 │止，其逾期6 │止，其逾期6 │，其逾期6個 │，其逾期6個 │          │
│            │個月以內者，│個月以內者，│個月以內者，│個月以內者，│個月以內者，│個月以內者，│個月以內者，│月以內者，按│月以內者，按│          │
│            │按上開(二)利率│按上開(二)利率│按上開利率10│按上開(二)利率│按上開(二)利率│按上開(二)利率│按上開(二)利率│上開(二)利率  │上開(二)利率  │          │
│            │10%，超過6個│10%，超過6個│%，超過6個月│10%，超過6個│10%，超過6個│10%，超過6個│10%，超過6個│10%，超過6個│10%，超過6個│          │
│            │月以上者，按│月以上者，按│以上者，按上│月以上者，按│月以上者，按│月以上者，按│月以上者，按│月以上者，按│月以上者，按│          │
│            │上開(二)利率20│上開(二)利率20│開利率20%計 │上開(二)利率20│上開(二)利率20│上開(二)利率20│上開(二)利率20│上開(二)利率20│上開(二)利率20│          │
│            │%計算。     │%計算。     │算。        │%計算。     │%計算。     │%計算。     │%計算。     │%計算。     │%計算。     │          │
└──────┴──────┴──────┴──────┴──────┴──────┴──────┴──────┴──────┴──────┴─────┘
